臺灣臺北地方法院交通事件裁定　　　 100年度交聲字第1507號
原處分機關　交通部公路總局臺北區監理所
異　議　人
即受處分人　葉文志
上列異議人即受處分人因違反道路交通管理處罰條例案件，對於
臺北市交通事件裁所100年6月23日所為之處分(原處分案號：北
監自裁字第40-Z6A009294號)，聲明異議，本院裁定如下：
    主  文
異議駁回。
    理  由
一、按汽車駕駛人飲用酒類或其他類似物後其吐氣所含酒精濃度
    超過每公升0.25毫克或血液中酒精濃度超過百分之0.05以上
    ，不得駕車，道路交通安全規則第114條第2款定有明文；又
    汽車駕駛人駕駛汽車經測試檢定酒精濃度超過規定標準者，
    處新臺幣（以下同）15,000元以上60,000元以下罰鍰，並當
    場移置保管該汽車及吊扣其駕駛執照1年，道路交通管理處
    罰條例第35條第1項第1款定有明文。另依上開道路交通管理
    處罰條例第35條第8項規定，汽車駕駛人之行為同時有違反
    刑事法律規定，經裁判確定處以罰金低於本條例第92條第4
    項所訂最低裁罰基準規定者，應依本條例裁決繳納不足最低
    罰鍰之部分。是小型車汽車駕駛人駕駛汽車經酒測檢定，測
    得酒精濃度超過每公升0.55毫克以上，為警舉發並經處罰機
    關認定確有違規行為時，應依違反道路交通管理事件統一裁
    罰基準及處理細則第2條第2項所定之違反道路交通管理事件
    統一裁罰基準表之規定，酒精濃度超過規定標準駕駛人其吐
    氣所含酒精濃度超過每公升0.55毫克以上或血液中酒精濃度
    超過百分之0.11者，應處以49,500元之罰鍰，並吊扣該駕駛
    執照，且應接受道路交通安全講習，合先敘明。
二、原處分意旨略以：本件異議人即受處分人於民國99年4月20
    日凌晨4時31分許，於國道三號北上30.9公里處，因酒後駕
    駛車號K9-2657號之自小客車經內政部警政署國道公路警察
    局第六警察隊值勤員警施以酒測，查獲異議人有汽車駕駛人
    酒精濃度超過規定標準（每公升0.55毫克）以上之違規行為
    （原內政部警政署國道公路警察局舉發違反道路交通管理事
    件通知單記載測定值為每公升0.60毫克）而為舉發後，本件
    違規因同時涉及刑法第185條之3之公共危險罪，案經臺灣臺
    北地方法院檢察署檢察官於99年5月17日以99年度偵字第104
    48號為緩起訴處分，緩起訴期間為1年，異議人經緩起訴處
    分確定後3個月內向國庫支付16,000元，並於10個月內接受6
    小時之道路交通安全講習，緩起訴處分並於100年6月7日執
    行期滿。是以依據道路交通管理處罰條例第35條第8項規定
    ，於100年6月26日裁決異議人尚須補繳不足最低罰鍰之部分
    33,500元。
三、異議意旨略以：檢察官為緩起訴處分時，依刑事訴訟法第
    253條之2第1項規定對異議人所為之指示及課予之負擔雖非
    刑罰，但性質為實質上之制裁，形同科予刑罰或保安處分，
    自為已依刑事法律為處罰之效果，而緩起訴處分條件之履行
    ，有替代刑罰之效果，仍屬廣義之「實質刑事法律處罰」，
    是以檢察官所為緩起訴處分如已影響當事人財產及身體上之
    權利，應可實質該當於行政罰法第26條第1項所定「依刑事
    法律」之處罰；本案依95年2月5日生效之「行政罰法」第26
    條第1項前段規定：「一行為同時觸犯刑事法律及違反行政
    法上義務規定者，依刑事法律處罰。」；異議人既已受到刑
    事法律處罰，自無再受行政罰之義務，本案裁罰自屬違法。
    又單一違反道路交通管理事件就同一種類行政罰自僅能科處
    一次方符合法治國原則，監理所對於應撤銷之裁決書未予撤
    銷，而再對同一違反道路交通管理事件重複開立裁決書而為
    裁決（案號均為北監自裁字第40-Z6A009294號），顯有不當
    ，請求撤銷上開不當之裁罰。
四、經查：
  （一）異議人於99年4月20日凌晨4時31分許，於國道三號北上
        30.9公里處，因酒後駕駛車號K9-2657號之自小客車經
        內政部警政署國道公路警察局第六警察隊值勤員警攔停
        施以酒測之結果，其呼氣中含酒精濃度值達每公升0.60
        毫克，超過規定標準為警當場舉發，惟因異議人同時涉
        犯刑法第185條之3之公共危險罪，業經臺灣臺北地方法
        院檢察署檢察官於99年5月17日以99年度偵字第10448號
        為緩起訴處分，緩起訴期間為1年，異議人應於緩起訴
        處分確定後3個月內向國庫支付16,000元，並於10個月
        內接受6小時之道路交通安全講習，緩起訴處分並於100
        年6月7日執行期滿等情，為異議人所不否認，並有臺灣
        臺北地方法院檢察署檢察官99年度偵字第10448號緩起
        訴處分書、內政部警政署國道公路警察局舉發違反道路
        交通管理事件通知單及100年6月23日北監自裁字第
        40-Z6A 009294號交通部公路總局臺北區○○○○○道
        路交通管理事件裁決書附卷可參，是以異議人酒後超過
        規定標準駕駛動力交通工具，而受緩起訴處分確定，異
        議人已履行緩起訴處分之條件，且緩起訴期滿未經撤銷
        之事實，堪以認定。
  （二）又所謂一事不二罰，係由法治國家所要求之法安定性、
        信賴保護原則、比例原則以及正當法律程序原則所導出
        ，不得對同一行為為重複處罰之要求，是按違反作為義
        務之行為，同時構成漏稅行為之一部或係漏稅行為之方
        法，而處罰種類相同者，如從其一重處罰，已足達成行
        政目的時，即不得再就其他行為併予處罰，始符憲法保
        障人民權利意旨（釋字503號解釋參照）。次按一行為
        同時觸犯刑事法律及違反行政法上義務規定者，依刑事
        法律處罰之。但其行為應處以其他種類之行政罰或得沒
        入之物未經法院宣告沒收者，亦得裁處之；前項行為如
        經不起訴處分或為無罪、免訴、不受理、不付審理之裁
        判確定者，得依違反行政法上義務規定裁處之，行政罰
        法第26條第1項、第2項分別定有明文。其立法意旨在於
        刑罰之懲罰作用較強，而依刑事法律處罰已足為警惕時
        ，實無再處行政罰之必要，否則即與上開解釋之意旨相
        左，惟如刑事罰較行政罰為輕時，則行政罰所欲達成之
        行政目的即無從實現。是以道路交通管理處罰條例第35
        條第8項，就確定裁判處以罰金，低於本條例裁罰罰鍰
        時，仍應裁處繳納不足最低罰鍰規定，以補刑事法律之
        不足之規定，即是違反行政法上義務之行為人尚未繳納
        足額之最低罰鍰前，縱行為人另有受刑事法律之處罰，
        但行政目的尚未達成，故仍應使其補納。就此繳納不足
        最低罰鍰之規定，乃為達成行政目的所必要，尚與上開
        解釋無違。
  （三）另酒後駕車經檢察官為緩起訴處分，並命被告向公益團
        體捐款或提供義務勞務者，被告係履行檢察官為緩起訴
        處分命令，此等命令名義上雖非刑罰，但仍為一特殊之
        處遇措施，造成被告之財產減少或義務增加，性質上亦
        屬干預人民自由之處分，與刑事制裁無異，實質上為刑
        事處罰。故檢察官為緩起訴處分並命向公益團體捐款者
        ，其捐款解釋上亦屬道路交通管理處罰條例第35條第8
        項所規定之罰金，監理機關雖不得再為行政裁罰，惟若
        行為人所支付之緩起訴處分金，未達道路交通管理處罰
        條例第92條第4項所定最低裁罰罰鍰基準規定者，（依
        裁罰基準表之規定，駕駛人違反上開條例第35條第1項
        第1款之規定，其吐氣所含酒精濃度超過每公升0.55毫
        克以上者，小型車最低罰鍰為49,500元），依同條例第
        35條第8項規定，即須補繳不足之最低罰鍰之部分，始
        為適法（臺灣高等法院暨所屬法院97年法律座談會刑事
        類提案第39號決議意旨參照），依上開說明，就此補繳
        不足之最低罰鍰部分，尚未違一事不二罰之原則。
  （四）是以，異議人雖已履行刑事處罰緩起訴處分之負擔，而
        向國庫支付16,000元，然依道路交通管理處罰條例第35
        條第1項第1款、違反道路交通管理事件統一裁罰基準及
        處理細則第2條第2項所定之違反道路交通管理事件統一
        裁罰基準表之規定，本件異議人應處以最低49,500元之
        罰鍰，始達此一裁罰之行政目的，故本件處罰機關交通
        部公路總局臺北區監理所，扣除異議人以繳納國庫之
        16,000元後裁決異議人補繳33,500元，依法有據。從而
        異議人上開所辯本件裁罰有違反一事不二罰之情云云，
        尚非可採。
  （五）至異議人雖另抗辯稱原處分機關對其於99年6月28日所
        為之北監自裁字第40-Z6A009294號裁決書未予撤銷，再
        對同一違反道路交通管理事件重複開立裁決書而為裁決
        顯有不當云云，然查，原處分機關於99年6月28日對異
        議人所為之北監自裁字第40-Z6A009294號裁決處分，嗣
        經異議人聲明異議後，業經本院於99年8月27日以99年
        度交聲字第1272號裁定就裁處罰鍰49,500元部分以緩起
        訴處分期間尚未屆滿，該處分不具實質確定力為由予以
        撤銷，上開裁定並已載明經撤銷部分應俟緩起訴處分期
        間屆滿而終局確定後，再由原處分機關另為適法之處分
        ，是原處分機關於緩起訴處分於100年6月7日執行期滿
        後，繼於100年6月23日作成本件補繳罰鍰33,500元之處
        分，於法自無不合，並無重複裁罰之違法可言，併此敘
        明。
五、綜上所述，本件異議人於上開時、地酒後駕車之違規行為，
    同時觸犯刑事法律及行政法上之義務規定，異議人先經檢察
    官為緩起訴處分確定並已向國庫繳納16,000元，揆諸前揭規
    定與說明，處分機關仍得裁處異議人補納33,500元。是原處
    分機關依道路交通管理處罰條例第35條第1項第1款、第8項
    、第92條第4項、違反道路交通管理事件統一裁罰基準及處
    理細則第2條第2項所定之違反道路交通管理事件統一裁罰基
    準表之規定而裁處本件罰鍰，核無不當，是本件異議人對原
    處分所為異議，為無理由，應予駁回。
六、據上論斷，應依道路交通案件處理辦法第19條，裁定如主文
    。
中    華    民    國   100    年    7     月    18    日
                  交通法庭法  官  黃桂興
以上正本證明與原本無異。
如不服本裁定，應於送達後5日內，向本院提出抗告狀。
                          書記官  彭自青
中    華    民    國   100    年    7     月    18    日